【裁判字號】    98,易,2127
【裁判日期】    990726
【裁判案由】    竊盜等
【裁判全文】
臺灣板橋地方法院刑事判決              98年度易字第2127號
公  訴  人  臺灣板橋地方法院檢察署檢察官
被      告  丁○○
選任辯護人  張景源律師
上列被告因竊盜等案件，經檢察官提起公訴（98年度偵字第1550
4 號），本院判決如左：
    主  文
丁○○無罪。
    理  由
一、公訴意旨略以：被告丁○○為新盛發食品有限公司（址設臺
    北縣土城市○○街15號，下稱新盛發公司，代表人：乙○○
    ）之董事及股東，意圖為自己不法之所有，於起訴書附表所
    示時間，自行駕駛貨車至前開新盛發公司所在之倉庫，陸續
    竊取新盛發公司所有之大罐煉乳1851箱、小罐煉乳670 箱、
    大桶煉乳75桶後加以變賣；丁○○為丙○○之子，渠等間具
    有家庭暴力防治法第3 條第3 款、第4 款之家庭成員關係，
    丁○○於民國97年9 月2 日9 時48分許，在新盛發公司工廠
    內，因細故與丙○○發生爭執，竟基於傷害之犯意，徒手毆
    打丙○○，致丙○○受有胸部挫傷之傷害，因認被告丁○○
    涉有刑法第320 條第1 項之竊盜罪嫌、第277 條第1 項傷害
    罪嫌等語。
二、按犯罪事實應依證據認定之，無證據不得認定其犯罪事實，
    又不能證明被告犯罪者，應諭知無罪之判決，刑事訴訟法第
    154條第2項、第301條第1項分別定有明文。而認定犯罪事實
    之證據，係指足以認定被告確有犯罪行為之積極證據而言，
    苟未能發現相當證據，或證據不足為不利於被告事實之認定
    時，即應為有利於被告之認定，更不必有何有利之證據，亦
    不能以推測或擬制之方法，以為裁判基礎，最高法院29年上
    字第3105號、40年臺上字第86號、56年臺上字第807 號判例
    意旨可資參照。又「認定犯罪事實所憑之證據，雖不以直接
    證據為限，間接證據亦包括在內；然而無論直接或間接證據
    ，其為訴訟上之證明，須於通常一般之人均不致有所懷疑，
    而得確信其為真實之程度者，始得據為有罪之認定，倘其證
    明尚未達到此一程度，而有合理之懷疑存在時，事實審法院
    復已就其心證上理由予以闡述，敘明其如何無從為有罪之確
    信，因而為無罪之判決，尚不得任意指為違法」、「檢察官
    對於起訴之犯罪事實，應負提出證據及說服之實質舉證責任
    ，倘其所提出之證據，不足為被告有罪之積極證明，或其指
    出之證明方法，無從說服法院以形成被告有罪之心證，基於
    無罪推定之原則，自應為被告無罪判決之諭知」，亦經最高
    法院著有76年臺上字第4986號、92年臺上字第128 號判例意
    旨可參。再以告訴人之告訴，係以使被告受刑事訴追為目的
    ，是其陳述是否與事實相符，仍應調查其他證據以資審認；
    被害人之陳述如無瑕疵，且就其他方面調查又與事實相符，
    固足採為科刑之基礎，倘其陳述尚有瑕疵，則在未究明前，
    遽採為論罪科刑之根據，即難認為適法，最高法院52年臺上
    字第1300號、61年臺上字第3099號著有判例可資參照。
三、公訴人指被告涉有竊盜及傷害罪嫌，無非係以被告於偵查中
    之供述、告訴人丙○○於偵查中之指訴、證人江清義、姜榮
    陞、甲○○、方乾合、乙○○、黃金源於偵查中之證述，新
    盛發食品有限公司送貨單影本、現場光碟1 張及臺灣板橋地
    方法院檢察署勘驗筆錄1 份、中英醫院診斷證明書1 份為憑
    。訊據被告堅決否認有公訴人起訴之事實，辯稱：傷害部分
    ，我們不是互毆，是丙○○掐我，所以我的手只是把他的手
    扳開，是我倒地，告訴人之傷單我不清楚是如何來的，但是
    我沒有使告訴人受傷，再者，我搬煉乳都有告知會計，請會
    計盤點作出貨單，並無竊盜等語。辯護人並為被告辯護稱：
    「按所謂竊盜，應係指乘人不知竊取他人財物，本件告訴人
    控告被告竊盜，提出十多項經會計甲○○檢驗數量之提貨單
    據，此與一般竊盜係乘人不知之情形有違，且被告載運公司
    煉乳，係因係爭家族公司於未有獲利營收時，公司股東間有
    以載運煉乳替代現金股利之發放（按公司民國94 年9月有發
    放現金股利），而被告提取上揭貨物，都有經會計當場檢驗
    數目，所以並非竊盜，縱使雙方對此認知有差距，但被告絕
    對沒有竊盜之故意，又告訴人證述遭傷害之情節前後不一，
    於98年3 月13日偵訊筆錄時描述他被打的情形是被推倒地受
    傷，其後在98年6 月19日偵訊筆錄又改說被推往後退，撞到
    旁邊的鐵角而受傷，按照告訴人受傷的描述，其受傷部位，
    應該是背部或臀部，且撞到鐵角，受的傷應該比較大，其部
    位亦應在背部或臀部，但依中英醫院之回函資料，其受傷部
    位，是在胸部，此與丙○○所描述之受傷情形及部位，並不
    符合，且告訴人於98年6 月19日偵訊筆錄稱受傷的部位還會
    痛，此表示受傷當時一定很嚴重，但是中英醫院的回函資料
    ，並無傷勢嚴重之記載，且未記載告訴人所陳述之受傷原因
    ，此與一般人被打受傷，去驗傷時，均會向醫生陳述受傷原
    因之常情有違，且如果傷勢那麼重，告訴人為何沒有在97年
    9 月2 日受傷當天，就去驗傷或治療，連報警也沒有，竟會
    拖了97年9 月9 日一個禮拜後才去驗傷，故我們認為中英醫
    院97年9 月9 日之傷單，並非97年9 月2 日所引起的」等語
    。
四、經查：
  (一)就竊盜罪之部分：
    1.證人即告訴人丙○○證稱：被告是新盛發公司之掛名股東
      ，只有我有權決定可否搬公司之貨物，我如果不在公司，
      公司會計會打電話跟我確認，被告在公司只是做一些細微
      的工作，像是貨來的時候，他會看一下貨或幫忙搬等語。
      證人即公司會計甲○○復證稱：新盛發公司之負責人是丙○○，我是負責倉管，有人要來公司取貨只要是有出貨單
      ，或公司之吳玉華、丙○○來電，就可以出貨，起訴書上
      附表記載之被告提取煉乳之時間、數量都是我做的紀錄，
      被告來公司載煉乳我都有報告告訴人丙○○，丙○○就是
      交代我告訴被告不能搬，並說如果被告來載的話，叫我馬
      上打電話給丙○○，我也都有打電話給丙○○，被告會跟
      我請點數量，我也有製作出貨單，好對告訴人交代，告訴
      人並沒有叫我報警，我也沒有報警，97年9 月2 日當天被
      告沒有來搬東西，被告有時候就會來公司，當天我是在樓
      上，聽到爭吵聲我才下去，我想是因為怕被告會搬貨，所
      以告訴人、被告才起爭執，後來97年9 月5 日被告又有來
      搬貨，我也有告知告訴人，並沒有報警，台北國際商業銀
      行這4 張支票，事後丙○○說這是為了平息家中的紛爭開
      立的、我並沒有參加過股東會，我也不知道股利如何發放
      等語（見本院卷第132 頁、第133 頁、第137 頁、第138
      頁、第142 頁反面、第143 頁、第171 頁至第172 頁反面
      ）。是被告歷次搬運公司煉乳之事實，會計均有告知告訴
      人，並依程序製作出貨單，顯見均已與告訴人確認過，再
      觀諸被告搬運煉乳之次數達54次之多，時間更自96年6 月
      28 日 起至97年9 月5 日止，所搬運煉乳之數量則為大罐
      煉乳1851箱、小罐煉乳670 箱、大桶煉乳75桶，其間未見
      告訴人制止被告繼續搬運或對被告提出竊盜告訴，甚至於
      被告與告訴人在97年9 月2 日雙方於公司起爭執後，被告
      於97 年9月5 日前往搬運煉乳，會計亦係依往例告知告訴
      人並製作出貨單，均未報警處理，衡情顯與竊盜罪之違背
      他人之意思，或未得其同意而取走其持有物之情狀迥異。
    2.證人己○○於本院審理時證稱：卷附之台北國際商銀行支
      票4 張（票號：QE0000000 號，發票日為94年9 月10日；
      票號：QE 0000000號，發票日為94年10月20日；票號：QE
      0000000 號，發票日為94年11月30日；票號：QE0000000
      號，發票日為95年1 月10日）是股利，因為被告有發存證
      信函要跟丙○○要股利，後來丙○○按照存證信函的數額
      ，委託我拿支票給被告當作股利，後來也有兌現，公司每
      年都會賺錢，賺錢除了發放現金股利外，還有可以自己去
      開發客戶之後，自行賣煉乳，所得的就當作自己的股利，
      因為丙○○有跟被告說，公司後來沒有賺錢，所以叫被告
      自己去賣，新盛發公司的股利完全是個人，由丙○○跟其
      他人自行協調，因為我們是家族企業，沒有制度化，而且
      丙○○認為被告沒有能力自行開發客戶，所以丙○○認為
      這樣會比直接發放股利來的划算，我在公司一開始是擔任
      倉管，後來也有出去送貨跟收帳，被告他有時會來幫忙，
      但是沒有實際的工作，也沒有實際的職稱，有一次股東會
      ，我代表被告出席，丙○○有說只要有參加股東會的人，
      每個人都有100 萬的股利，我後來有問乙○○及黃金源，
      他們都說他們只有拿到50萬的股利，那次丙○○沒有拿支
      票給我，丙○○說要本人參加才有等語。證人戊○○亦證
      稱：我在公司工作從95年2 月到98年5 月中，但是沒有職
      稱，什麼都要作，被告載煉乳時，我常常都有在現場，有
      幾次我跟我哥哥都有在現場，被告去載煉乳的原因是為了
      提自己的股利，台北國際商銀之支票是發放股利用，被告
      有委託律師發律師函，請丙○○發放股利，9 月初丙○○
      就透過己○○交給被告兩百萬的股利，因為雙方父子不合
      ，都是透過我跟我哥來溝通等語。上開證人所證4 張支票
      是股利之情節均一致，另證人即告訴人丙○○亦指稱：被
      告對告訴人處理公司股權有所疑慮，頻以語言、文件騷擾
      告訴人等語在卷，參以證人即公司會計甲○○亦證稱：台
      北國際商業銀行這4 張支票事後丙○○說這是為了平息家
      中的紛爭等語如上。顯見上開票據告訴人為處理股權平息
      紛爭而開立，洵無疑義，雖證人乙○○於本院審理時證稱
      ：公司沒有股息、沒有收過股息等語，惟其所證與證人己○○、戊○○所證上情齟齬，其後亦證稱，不知道丙○○
      為何開立上開4 張支票，不知道丙○○有無發放股利，丙○○與被告間的事情，丙○○並不一定都會告訴我等語（
      見本院卷第173 頁至第175 頁），是證人乙○○所證公司
      沒有股息，沒有收過股息之情，應與事實不符，難以憑信
      。再者，事發當時，依新盛發公司之登記資料，被告亦確
      為登記股東，被告搬運公司煉乳時，復告知會計或其他員
      工轉知會計，會計亦依次轉知公司負責人丙○○，已如上
      述，是被告主張搬運公司煉乳，係依其股東身份對公司主
      張股利之情，尚非無據，告訴人主觀上顯並無為自己或他
      人不法所有之意圖，應堪信實，綜上，被告所為顯與竊盜
      罪之構成要件不符。
  (二)就傷害罪之部分
    1.證人即告訴人丙○○雖證稱：被告不是正面推我，他是推
      我的側身，我被推所以轉身向旁邊偏過去而撞到我的胸口
      ，我的身體是先撞到桌子才跌在地上，因此受傷云云（詳
      見本院98年度易字第21 27 號卷第133 頁反面之審理筆錄
      ），惟此為被告堅決否認，而按告訴人之指訴，係以使被
      告受刑事訴追為目的，是以告訴人之指訴為證據方法，除
      其指訴須無瑕疵，且應有查與事實相符之佐證，始得資為
      判決之基礎，已經最高法院著有52年台上字第1300號及61
      年台上字第3099號判例可資參照。而所謂無瑕疵，係指告
      訴人所為不利被告之陳述，與社會上一般生活經驗或卷存
      其他客觀事實並無矛盾而言；另所謂就其他方面調查認與
      事實相符，非僅以所援用之旁證足以證明被害結果為已足
      ，尤須綜合一切積極佐證，除認定被告確為加害人之可能
      外，在推理上無從另為其他合理原因之假設，有一不合於
      此，即不能以告訴人之陳述作為論斷之證據。查，證人丙○○於偵查中先證稱：我當天下車後看到被告在倉庫，我
      就去問他為什麼一直來載貨，被告就說他有股份，他就出
      手推我，我就往後退並撞到鐵角，致我的胸口到現在還在
      痛等語（詳見98年度偵字第15504 號偵查卷第11 頁 之98
      年6 月19日偵查筆錄）；嗣於本院審理中則改稱如上情。
      經核證人丙○○上開證述內容，其對於如何遭被告推倒受
      傷之情節，於偵查中先證稱係往後退並撞到鐵角，於本院
      審理時則改稱被告推其側身後轉身向旁邊偏過去致胸口撞
      到桌子才倒地，其先後證述不一，則其所述是否確與事實
      相符，即有可疑。
    2.另證人即丙○○之子乙○○於偵查中證稱：97年9 月2日9
      時48分，我在新盛發公司，我看到被告突然將告訴人推倒
      ，我確實有看到被告將告訴人推倒在地上，所以我和黃金
      源二人就一起將告訴人拉起來等語（詳見98年度偵字第15
      504 號偵查卷第10頁之98年6 月19日偵查筆錄）；於本院
      審理中則稱：當時告訴人倒在地上，我記不清楚告訴人倒
      在地上之狀況，也記不清楚有無看到被告推倒告訴人在地
      上，我只看到他們爭吵，沒有看到拉扯等語（詳見本院98
      年度易字第2127號卷第136 頁之審理筆錄）。依上開證人
      乙○○之證述情節，對於告訴人是否確遭被告推倒乙節，
      前後證述亦並不一致，亦難憑信。
    3.復依告訴人丙○○所提出之中英醫院97年9 月9 日診斷證
      明書，其上記載：告訴人於97年9 月9 日門診治療，傷病
      名稱為「胸部挫傷」乙節（詳見98 年 度他字第1299號偵
      查卷29頁），經本院去函向中英醫院調閱告訴人之病歷資
      料，依據病歷之記載：告訴人係於97年9 月9 日至該院門
      診，當時診斷為「胸口痛」，經醫師檢查後，其心、肺等
      器官皆無異狀及相關之檢查項目及檢查報告之情，亦有中
      英醫院之病例資料附卷足稽（見本院卷第52頁至第54頁）
      。若依告訴人指陳係遭被告推倒撞及鐵角，於本院審理時
      表示胸口仍感到疼痛之情，因胸口、心臟屬身體重要器官
      ，若持續疼痛，依常情理當陸續進行診療，惟依上開病歷
      資料，其內容僅有相關之檢查項目及檢查報告、醫師之處
      方，毫無任何有關告訴人傷勢嚴重之記載，亦未要求告訴
      人須回診追蹤之情，則上開告訴人指述遭被告毆打之情節
      ，因此受傷云云是否屬實，亦有疑義，是上開傷單顯難佐
      為告訴人指述之證據，至為明確。況證人黃金源於偵查中
      曾表示告訴人遭被告推倒後，其上前攙扶告訴人起身時，
      告訴人有對其表示「胸口會痛」（詳見98年度偵字第1550
      4 號卷第11頁之偵查筆錄），惟此與告訴人於本院審理時
      證稱：那時候完全沒有感覺等語顯然齟齬（詳見本院98年
      度易字第2127號卷第134 頁反面之審理筆錄）。綜上，顯
      均無從佐為告訴人指述之證據。
五、綜上所述，檢察官並未提出適合於證明被告上揭犯罪事實之
    積極證據，並說明其證據方法與待證事實之關係，而本院對
    於卷內訴訟資料，復已逐一剖析，參互審酌，仍無從獲得被
    告涉有起訴書所指之犯行，自應為被告無罪之諭知。
據上論斷，應依刑事訴訟法第301 條第1 項前段，判決如主文。
本案經檢察官賴建如到庭執行職務。
中    華    民    國    99    年    7     月    26    日
                  刑事第四庭    法  官  徐子涵
上列正本證明與原本無異。
如不服本判決，應於判決送達後10日內敘明上訴理由，向本院提
出上訴狀 (應附繕本) ，上訴於臺灣高等法院。其未敘述上訴理
由者，應於上訴期間屆滿後20日內向本院補提理由書「切勿逕送
上級法院」。
                                書記官  張桐嘉
中    華    民    國    99    年    7     月    27    日

司法院資訊處製作；財團法人民間司法改革基金會備份。
